臺灣臺東地方法院刑事判決　　　　　　　 95年度易字第252號
公　訴　人　臺灣臺東地方法院檢察署檢察官
被　　　告　乙○○
　　　　　　　　　　棟241房.
　　　　　　丁○○
上列被告等因傷害案件，經檢察官提起公訴 (95年度偵字第1410
號、第1527號、第1744號)，本院判決如下：
    主  文
乙○○傷害人之身體，處拘役伍拾伍日，如易科罰金，以銀元參
佰元即新臺幣玖佰元折算壹日。
丁○○傷害人之身體，處拘役肆拾日，如易科罰金，以銀元參佰
元即新臺幣玖佰元折算壹日。
    事  實
一、乙○○與女友丙○○ (業經檢察官不起訴處分確定)及丙○○之母親彭阿殼 (業經檢察官不起訴處分確定)，均從事招
    攬遊客投宿以抽取傭金之工作（俗稱小蜜蜂），因經常在丁○○位於臺東縣臺東市○○路529之1號住處前招攬遊客致生
    丁○○出入不便，雙方交涉無效而常有爭執。嗣因彭阿殼之
    弟李朝郎於民國95年3月6日下午3時許，將要送給彭阿殼之
    雞蛋及青菜置放於丁○○上開住處前，丁○○見狀即將上開
    物品踢踹至馬路上，引起乙○○及丙○○不滿，雙方因此發
    生口角，丁○○一氣之下，便基於傷害人之身體之犯意，出
    手毆打丙○○之頭部並拉扯其頭髮，致丙○○受有頭部外傷
    、頭皮血腫 (2公分×2公分)之傷害，乙○○見狀，亦基於
    傷害人之身體之犯意，出手毆打丁○○多拳，並將之推倒在
    地，致丁○○因此受有臉、頭皮、頸部、胸壁、肩部之挫傷
    及腦震盪之傷害。
二、案經丙○○訴由臺灣臺東地方法院檢察署檢察官偵查起訴及
    丁○○訴由臺東縣警察局臺東分局報請臺灣臺東地方法院檢
    察署檢察官偵查起訴。
    理  由
一、按被告以外之人於審判外之陳述，雖不符刑事訴訟法第159
    條之1至第159條之4規定，而經當事人於審判程序同意作為
    證據，法院審酌該言詞陳述或書面陳述作成時之情況，認為
    適當者，亦得為證據，刑事訴訟法第159條之5第1項定有明
    文。查林浩帆、鄭玉英、李國樑均係被告以外之人，其3人
    於警詢時所為之陳述，雖不符合刑事訴訟法第159條之1至第
    159條之4規定得為證據之情形，惟公訴人提起公訴，以之作
    為證明被告前揭犯罪事實之證據，而被告於本院審理時亦同
    意以之為證據，本院審酌該言詞陳述作成時之情況，認採為
    本案認定犯罪事實之證據，並無不當，依照前開法律規定，
    得為證據。
二、訊據被告乙○○、丁○○均矢口否認有前揭傷害人之身體之
    犯行，被告乙○○辯稱: 我沒有動手毆打丁○○，是丁○○
    拉扯丙○○的頭髮，我情急之下，要把他們分開，不知丁○○是如何受傷的云云；被告丁○○亦辯稱: 我沒有打丙○○
    ，不知道她是如何受傷的云云，經查:
(一)證人戊○○於本院審理時證稱: 「 (檢察官問: 在95年3月6
    日下午時你人在哪裡?) 我原本人在家裡，和朋友邱勤信在
    家裡。」、「 (檢察官問: 你當天下午有沒有跟邱勤信一起
    到臺東市○○路○段529-1號丁○○的家裡?) 有。」、「 (
    檢察官問: 你為什麼會去那裡?) 是丁○○打電話給我說他
    被打，我就跟朋友邱勤信開車到現場到丁○○家。」、「 (
    檢察官問: 你抵達丁○○家裡時你看見什麼事情?) 他和乙○○、丙○○、丙○○的媽媽在吵架。」、「 (檢察官問:
    是在屋內吵還是屋外?) 當時是在屋外。」、「 (檢察官問:
    有沒有看見乙○○出手毆打丁○○?) 有。當時丁○○有推
    乙○○一把，乙○○就出拳毆打他，丁○○倒在地上。」、
    「 (檢察官問: 你看到丁○○倒在地上以後，你就馬上將他
    送醫嗎?) 是的。邱勤信也有跟我們一起。」、「 (檢察官
    問: 是在送醫當天就做驗傷動作嗎?) 是的。」、「 (審判
    長問: 你當天為何會到現場去?) 是丁○○打電話給我說他
    被打，我才跟邱勤信一起過去的，他並沒有叫我過去。」、
    「 (審判長問: 你過去時爭吵的情形是如何?) 我過去時被
    告丁○○、乙○○、丙○○他們3人還在對罵，是因為丁○○不要乙○○他們將摩托車放在丁○○家的門口。」、「(
    審判長問: 過程中，你是否有從丁○○的手中搶走1支木棍
    ?) 是竹片，長約5、60公分。」、「 (審判長問: 就你所知
    丙○○為何會受傷?) 我不知道，我去時就看到他們3人在對
    罵，且他們之前就已經發生爭執了、也打過了，我才過去的
    。」等語 (見本院96年3月8日審判筆錄第4頁至第6頁)，核
    與證人邱勤信於偵查中證稱: 「當天我在戊○○家聊天，丁○○打電話過來說他跟做小蜜峰的人吵架，我就坐戊○○的
    車過去，我到現場時看到乙○○、丙○○、彭阿殼站在丁○○家門外，丁○○則是在屋內，雙方互相罵來罵去，後來下
    了毛毛雨，我就進丁○○的屋內，但他們越吵越兇，丁○○
    就跑到屋外去，我看到丁○○跟乙○○還有丙○○3人互相
    拉扯，我沒有仔細看到有誰出拳打誰，但他們3人是互相揪
    打在一起，沒多久我就看到丁○○仰躺著跌倒了，他們還是
    持續揪打，我跟戊○○就把他們架開，我們將丁○○扶起來
    後，他們3人又繼續在外面做小蜜峰，丁○○就進去拿棍子
    及大石頭要打他們，但被我跟戊○○阻止了，所以也沒有打
    到，戊○○就帶丁○○去看醫生，我也跟著走了，不知道他
    們3人有無繼續留在現場。」等語 (見偵1527號卷第18頁)所
    述之情節大致相符，是事發當日證人戊○○、邱勤信係應被
    告丁○○之邀來到現場，被告丁○○和被告乙○○、告訴人
    丙○○等人因爭吵而互毆，被告丁○○因而跌倒在地之事實
    ，堪予認定，被告乙○○辯稱未動手打丁○○，不知丁○○
    是如何受傷云云，顯屬卸責之詞，不足採信。
(二)證人即丙○○之母彭阿殼於偵查中證稱: 丁○○家本來就比
    較高，他從比較高的地方跳下來以手打我女兒的頭部並拉她
    的頭髮，之後乙○○有帶丙○○去驗傷等語 (見偵1527號卷
    第27頁)，核與告訴人丙○○於偵查中證稱: 我舅舅李朝郎
    於95年3月6日下午拿了一些菜及一盒蛋到丁○○家門外的馬
    路邊給我，那裡是我跟我男友乙○○及我媽彭阿殼做小蜜蜂
    的地方，舅舅將菜及蛋放在水溝蓋上，丁○○突然跑出來把
    菜及蛋都踢掉並開始罵我們三字經，我媽跟他說不是我放的
    ，我則請他講話不要這麼難聽，但他還是繼續罵，沒多久就
    跑進屋內打電話，他講話很大聲在馬路上都聽的到，沒多久
    戊○○就開車到現場，到後丁○○就先衝出來想打我男友，
    但我男友散開了，他就用拳頭連續打我的頭部數下，我被嚇
    到了，我男朋友馬上跑來擋在我前面，他則持續打我的男朋
    友，我男朋友不斷用手擋他，戊○○就過來把丁○○拉開，
    我才看到丁○○坐在地上，丁○○從地上爬起來後就去路上
    撿石頭要丟我和我男朋友，不過被戊○○及證人邱先生阻止
    了，但他又衝到屋內去拿了一根棍子出來要打我們，不過還
    是被戊○○及邱先生拉住了，我媽就說別理老人家了，我們
    就坐在人行道休息，之後戊○○就把丁○○載走了等語 (見
    偵1527號卷第24頁)所述情節相符，參以上開證人邱勤信之
    證述，可知被告丁○○與告訴人丙○○因踢翻菜及蛋乙事爭
    吵後，丁○○即電請戊○○及邱勤信到場助勢，然後衝出屋
    外，將告訴人丙○○打傷等情，亦堪認定；被告丁○○辯稱
    未打丙○○，不知其如何受傷云云，與上述事實不符，不足
    採信。
(三)告訴人丙○○因丁○○之毆打，而受有頭部外傷、頭皮血腫
    (2公分×2公分)之傷害，有馬偕紀念醫院臺東分院診斷證明
    書 (見偵1527號卷第7頁)附卷可稽，而丁○○因遭乙○○毆
    打，而受有臉、頭皮、頸部、胸壁、肩部之挫傷及腦震盪之
    傷害，亦有衛生署立臺東醫院診斷證明書 (見偵1410號卷第
    9頁)在卷可考，再被告丁○○告訴丙○○、彭阿殼傷害乙案
    ，業經檢察官以95年度偵字第1527號不起訴處分確定在案，
    而證人戊○○告訴被告乙○○妨害名譽乙案，亦經檢察官以
    95年度偵字第1410號不起訴處分確定，有上開2份不起訴處
    分書在卷可憑，此外，復有刑案現場測繪圖 (見警卷第28頁
    )、刑案現場照片6張 (見警卷第29頁至第30頁、交查偵卷第
    2頁)在卷可按，本案事證明確，被告乙○○、丁○○犯行洵
    堪認定，應依法論科。
三、查被告2人行為後，刑法於94年2月2日修正公布，95年7月1
    日施行。按行為後法律有變更者，適用行為時之法律，但行
    為後之法律有利於行為人者，適用最有利於行為人之法律，
    現行刑法第2條第1項定有明文。此條係規範行為後法律變更
    所生新舊法律比較適用之準據法，是刑法第2條第1項本身雖
    經修正，但無比較新舊法適用之問題，應一律適用裁判時之
    現行刑法第2條第1項之規定，為「從舊從輕」之比較。又以
    本次刑法修正之比較新舊法，應就罪刑有關之共犯、未遂犯
    、想像競合犯、牽連犯、連續犯、結合犯，以及累犯加重、
    自首減輕暨其他法定加減原因（如身分加減）與加減例等一
    切情形，綜其全部罪刑之結果而為比較，有最高法院95年5
    月23日95年度第8次刑事庭會議決議可資參照。經查: 被告2
    人所犯刑法第277條第1項普通傷害罪法定刑有罰金刑之規定
    ，而刑法第33條第5款修正為罰金：新臺幣1,000元以上，以
    百元計算之。與修正前刑法第33條第5款所定罰金1元以上，
    參酌罰金罰鍰提高標準條例第1條前段規定之提高倍數10倍
    ，舊刑法罰金為新臺幣3元以上，比較結果，以被告行為時
    之舊刑法相關規定較有利於被告，就罰金刑部分，應適用有
    利於被告之修正前刑法第33條第5款規定。
四、核被告乙○○、丁○○所為，均係犯刑法第277條第1項之普
    通傷害罪。爰審酌被告丁○○因舊怨先將告訴人丙○○舅舅
    李朝郎送其母女之雞蛋及青菜踹至馬路上致引發爭端，進而
    毆打告訴人丙○○致傷，又不顧年老而與被告乙○○互毆，
    甚而欲持竹片、石頭傷人，顯見惡性不輕；而被告乙○○亦
    不慮被告丁○○年老容易受傷之事實，竟率爾將年逾70歲之
    丁○○打傷，及兩造犯罪之動機、目的、手段、所生危害、
    雙方均未達成民事和解，且犯後均飾詞狡辯，態度不佳等一
    切情狀，分別量處如主文所示之刑，以資懲儆；末查被告2
    人行為時之刑法第41條第1項前段規定：「犯最重本刑為5年
    以下有期徒刑以下之刑之罪，而受6個月以下有期徒刑或拘
    役之宣告，因身體、教育、職業、家庭之關係或其他正當事
    由，執行顯有困難者，得以1元以上3元以下折算1日，易科
    罰金。」，再依修正前罰金罰鍰提高標準條例第2條前段 (
    現已刪除）規定，就其原定數額提高為100倍折算1日，則本
    件被告行為時之易科罰金折算標準，應以銀元300元折算1日
    ，經折算為新臺幣後，應以新臺幣900元折算為1日。惟95年
    7月1日修正公布施行之刑法第41條第1項前段則規定：「犯
    最重本刑為5年以下有期徒刑以下之刑之罪，而受6個月以下
    有期徒刑或拘役之宣告者，得以新臺幣1000元、2000元或
    3000元折算1日，易科罰金。」，茲比較修正前後之易科罰
    金折算標準，以95年7月1日修正公布施行前之規定，較有利
    於被告，則應依刑法第2條第1項前段，適用修正前刑法第41
    條第1項前段規定，分別定其易科罰金折算標準，附此敘明
    。
五、據上論斷，應依刑事訴訟法第299條第1項前段，刑法第2條
    第1項前段、第277條第1項、(修正前)第41條第1項前段，罰
    金罰鍰提高標準條例第1條前段、(修正前)第2條，判決如主
    文。
本案經檢察官甲○○到庭執行職務。
中　　華　　民　　國　　96　　年　　 3　　月　　22　　日
                  刑事第二庭審判長法  官  李水源
                                  法  官  簡芳潔
                                  法  官  曾宗欽
以上正本證明與原本無異。
如不服本判決，應於判決送達後10日內向本院提出上訴狀（須附
繕本）。
「切勿逕送上級法院」
                                  書記官　沈茜庭
中　　華　　民　　國　　96　　年　　3 　　月　　22　　日
附錄本案論罪科刑法條全文：
刑法第277條第1項：
傷害人之身體或健康者，處3年以下有期徒刑、拘役或1,000元以
下罰金。
